最高法院刑事判決　　　　　　　　　　　　　　　九十一年度台上字第五九三九號
　　上　訴　人　游 美 惠
　　　　　　　　徐 陳 朕
　　　　　　　　許 正 雄
　　　　　　　　顧 念 蓉
　　　　　　　　張 仁 怡
　　　　　　　　徐 玉 明
　　　　　　　　己 ○ ○李.
　　　　　　　　吳 日 輝
　　　　　　　　江 榮 輝
　　　　　　　　林楊金雪
　　　　　　　　林 幸 宜
　　　　　　　　黃 榮 岳
　　　　　　　　吳 哲 璁
　　　　　　　　吳陳敏仔
　　　　　　　　王 雪 芳
　　被　　　告　丁 ○ ○
　　　　　　　　戊 ○ ○
　　　　　　　　癸 ○ ○
　　右三人共同
　　選任辯護人　林 益 輝律師
　　被　　　告　庚 ○ ○
　　　　　　　　丙 ○ ○
　　　　　　　　甲 ○ ○
　　　　　　　　乙 ○ ○
　　　　　　　　子 ○ ○
　　　　　　　　辛 ○ ○
　　　　　　　　壬 ○ ○
右上訴人等因自訴被告等偽造文書等罪案件，不服台灣高等法院台中分院中華民國九
十一年六月十九日及同年七月三十一日第二審判決（九十年度上訴字第一四三五號，
自訴案號：台灣台中地方法院八十九年度自字第六七六號），提起上訴，本院判決如
左：
    主  文
上訴駁回。
    理  由
一偽造私文書部分：
(一)、被告辛○○部分：
本件原判決以上訴人即自訴人等自訴被告辛○○偽造私文書部分，與前案即台灣台中
地方法院八十七年度自字第一四二號賴維宗、賴立良自訴辛○○偽造文書等罪一案之
犯罪時間緊接、犯罪構成要件相同，顯係基於概括犯意為之，有裁判上一罪之連續關
係，現該前案由原審法院以八十九年度上易字第五八七號審理中，本案此部分顯係就
已提起自訴之案件，在同一法院重行起訴，因而諭知不受理之判決。上訴意旨就原判
決諭知不受理之判決，究竟如何違法，並未予以指摘，僅為事實之爭執，謂辛○○確
有犯罪云云，指摘原判決不當，殊與法律規定得為第三審上訴理由之違法情形不相適
合，此部分其上訴為違背法律上之程式，應予駁回。
(二)、被告丁○○、戊○○、癸○○部分：
按刑事訴訟法第三百七十七條規定，上訴於第三審法院，非以判決違背法令為理由，
不得為之。是提起第三審上訴，應以原判決違背法令為理由，係屬法定要件。如果上
訴理由狀並未依據卷內訴訟資料，具體指摘原判決不適用何種法則或如何適用不當，
或所指摘原判決違法情事，顯與法律規定得為第三審上訴理由之違法情形，不相適合
時，均應認其上訴為違背法律上之程式，予以駁回。本件上訴人游美惠等人上訴意旨
略稱：被告丁○○等人於放款予廣鎮實業有限公司（下稱廣鎮公司）時，廣鎮公司已
面臨破產，對保時已知上訴人等係向廣鎮公司買受房屋，設定抵押時明知應辦分戶貸
款，卻與辛○○共犯使公務員登載不實之偽造文書罪，公然違反貸款合約及「代辦貸
款委託書」之規定，足見被告等有明顯之故意犯罪行為，原判決竟諭知被告等無罪，
顯屬違法等語。惟查原判決維持第一審諭知被告丁○○、戊○○、癸○○等人被訴偽
造私文書部分無罪之判決，駁回上訴人等在第二審之上訴，已說明彰化銀行於建物設
定抵押登記之初，上訴人等均尚非所有權人，彰化銀行係依其與廣鎮公司之貸款約定
，於建物完成建造後，按各土地持分及建物就全部貸款設定抵押登記，該抵押權設定
契約書復為其本身有權製作之文書，彰化銀行實際上確有貸款予廣鎮公司，自無偽造
或變造抵押權設定契約書可言等被告不成立偽造私文書罪之理由，從形式上觀察，並
無違背法令可言。上訴意旨就原判決此部分之論究竟如何違法，並未具體指摘，僅
以被告等公然違反貸款合約及「代辦貸款委託書」之規定，有共犯使公務員登載不實
犯行云云，指摘原判決此部分違背法令，難謂符合首揭法定上訴要件，此部分之上訴
違背法律上之程式，應予駁回。
二詐欺、背信、侵占及使公務員登載不實部分：
(一)、被告辛○○、丁○○、戊○○、癸○○部分：
按刑事訴訟法第三百七十六條所列各罪之案件，經第二審判決者，不得上訴於第三審
法院，法有明文。本件上訴人等自訴被告辛○○、丁○○、戊○○、癸○○共犯刑法
第二百十四條、第三百三十九條第一項、第三百四十二條之罪，及自訴辛○○犯刑法
第三百三十五條第一項之罪部分，核屬刑事訴訟法第三百七十六條第一、三、四、五
款之案件，依首開說明，既經第二審判決，自不得上訴於第三審法院。縱此部分與偽
造私文書部分有方法結果之牽連關係，為裁判上一罪，但行使偽造私文書部分之上訴
為不合法，本院應從程序上予以駁回，而無從為實體上判決，對於輕罪部分之此部分
，亦無從適用審判不可分原則，為實體上審判，上訴人等竟復提起上訴，顯為法所不
許，應予駁回。
(二)、被告庚○○、丙○○、甲○○、乙○○、子○○、壬○○部分：
按刑事訴訟法第三百七十六條所列各罪之案件，經第二審判決者，不得上訴於第三審
法院，法有明文。本件上訴人游美惠等人自訴被告子○○、庚○○、丙○○、甲○○
、乙○○、壬○○涉犯詐欺取財及背信等罪部分，核屬刑事訴訟法第三百七十六條第
四、五款之案件。依首開說明，既經第二審判決，自不得上訴於第三審法院，上訴人
等竟復提起上訴，顯為法所不許，應予駁回。
據上論結，應依刑事訴訟法第三百九十五條前段，判決如主文。
中      華      民      國    九十一    年      十      月    二十三    日
                              最高法院刑事第七庭
                                  審判長法官  張  信  雄
                                        法官  賴  忠  星
                                        法官  張  清  埤
                                        法官  呂  永  福
                                        法官  林  開  任
      右正本證明與原本無異
                                              書  記  官
中      華      民      國    九十一    年      十      月    三十一    日
